臺灣高等法院刑事裁定
110年度毒抗字第920號
抗  告  人
即  被  告  藍文彬




上列抗告人因聲請施以強制戒治案件，不服臺灣基隆地方法院11
0年度毒聲字第209號，中華民國110年5月11日所為駁回抗告之裁
定，提起抗告，本院裁定如下：
    主  文
抗告駁回。                                             
    理  由
一、原裁定意旨略以：抗告人即被告藍文彬（下稱被告）因施用
    毒品案件，經原審法院於民國110年4月22日以110年度毒聲
    字第209號裁定令入戒治處所強制戒治，該裁定正本於110年
    4月30日送達於法務部○○○○○○○○附設勒戒所並由被告本人收
    受，其抗告期間自裁定送達之翌日即110年5月1日起算計至
    同年月5日屆滿。惟被告遲至110年5月6日始具狀提起抗告，
    其抗告已逾期，且無可補正，應予駁回等語。　　
二、抗告意旨略以：法務部110年3月26日修正頒布之「有無繼續
    施用毒品傾向評估標準紀錄表」關於前科紀錄與行為表現、
    臨床評估等項，與有無繼續施用毒品傾向之判斷不具關聯性
    ，法務部○○○○○○○○附勒戒所110年4月9日之有無繼續施用毒
    品傾向評估紀錄表之社會穩定度（無家人訪視）乙項之判斷
    有失公允，且被告執行觀察、勒戒前已入監執行，迄今已近
    9個月，業無繼續施用毒品傾向，被告係因不知抗告期間之
    計算不扣除例假日，並非有意逾期，請准予撤銷原裁定，讓
    被告早日接續執行後續刑期返回社會等語。
三、按當事人對於法院之裁定有不服者，除有特別規定外，得抗
    告於直接上級法院；抗告期間，除有特別規定外，為5日，
    自送達裁定後起算；原審法院認為抗告不合法律上之程式或
    法律上不應准許，或其抗告權已經喪失者，應以裁定駁回之
    ，刑事訴訟法第403條第1項、第406條前段、第408條第1項
    前段分別定有明文。次按在監獄或看守所之被告，於上訴期
    間內向該管長官提出上訴書狀者，視為上訴期間內之上訴，
    且為抗告程序所準用，刑事訴訟法第351條第1項、第419條
    亦有明文規定。是收容於監所等矯正機構之被告提起抗告者
    ，不論係向監所長官提出抗告書狀，抑或逕向原審法院提出
    抗告書狀，均無不可；其向監所長官提出抗告書狀，準用刑
    事訴訟法第351條第1項規定，必在抗告期間內提出者，始視
    為抗告期間內之抗告，且該監所雖不在法院所在地，亦無庸
    扣除其在途期間。如逾期始向該監所長官提出抗告書狀，即
    不得視為抗告期間內之抗告，因無扣除在途期間之可言，其
    抗告仍屬逾期。
四、經查：
　 ㈠「抗告」係指抗告權人，不服「原審法院」尚未確定之裁定
     ，請求上級法院以裁定撤銷或變更原裁定之救濟方法。被
     告以「申明異議狀」對原審法院110年度毒聲字第209號裁
     定表示不服並請求撤銷原裁定，應認係提出「抗告」之意
     ，合先敘明。
　 ㈡被告因違反毒品危害防制條例案件，經檢察官聲請裁定令入
     戒治處所施以強制戒治，原審法院於110年4月22日以110年
     度毒聲字第209號裁定令入戒治處所強制戒治，其期間為6
     個月以上，至無繼續強制戒治之必要為止，但最長不得逾1
     年。該裁定正本於110年4月30日送達於法務部○○○○○○○○附
     設勒戒所並由被告親自收受，有送達證書在卷可稽（見毒
     聲卷第47頁）。因被告係在監所執行勒戒處分之收容人，
     本件係向監所長官提出抗告狀，依前揭說明，不生扣除在
     途期間之問題，其抗告期間既無特別規定，應為5日，並自
     送達裁定之翌日即110年5月1日起算，計至同年月5日屆滿
     （該日非星期日、紀念日或其他休息日）。惟被告遲至110
     年5月6日始具狀提起抗告，有被告所提抗告狀上之法務部○
     ○○○○○○○收受收容人訴狀章戳記載收狀日期可憑（見毒聲卷
     第55頁），是被告前提起之抗告已逾法定抗告期間，無可
     補正，應予駁回。原裁定因而以其抗告逾期，屬違背法律
     上之程式，且無從補正為由，駁回其抗告，經核並無不合
     。抗告意旨以其不知抗告期間之計算規定並非有意逾期云
     云，惟抗告期間屬法定不變期間，且原裁定書末尾有書記
     官附記其法定抗告期間及應提出之法院，自不因其個人不
     知法律救濟程序而影響因期間經過所發生之效力，被告執
     此提起抗告，並無理由，應予駁回。至抗告意旨以前揭抗
     告理由主張其已無繼續施用毒品傾向云云，惟原抗告既不
     合法，則原審前於110年4月22日所為令入戒治處所施以強
     制戒治之原裁定適當與否，即非本件抗告程序所得審究，
     併予敘明。
據上論結，應依刑事訴訟法第412條，裁定如主文。
中　　華　　民　　國　　110 　年　　6 　　月　　2 　　日
                  刑事第六庭  審判長法  官  劉方慈
                                    法  官  朱嘉川
                                    法  官　曹馨方
以上正本證明與原本無異。
不得再抗告。
                                    書記官　游秀珠
中　　華　　民　　國　　110 　年　　6 　　月　　2 　　日